臺灣高雄地方法院刑事判決　　　　　　96年度交簡上字第64號
上　訴　人　臺灣高雄地方法院檢察署檢察官
上　訴　人
即　被　告　甲○○
　　　　　　丁○○
上列上訴人等因業務過失傷害案件，不服本院交通法庭民國96年
1 月31日95年度交簡字第3102號第一審判決（聲請簡易判決處刑
案號：95年度偵字第24484 號）提起上訴，本院判決如下：
    主  文
上訴駁回。
甲○○、丁○○均緩刑貳年。
    事  實
一、甲○○以擺設路邊攤販售物品為業，並以駕駛汽車為其附隨
    業務。於民國95年5 月27日上午5 時55分許，其駕駛車牌號
    碼VH-2331 號自用小貨車，搭載其婆婆丙○○○外出擺設攤
    位，而沿高雄縣岡山鎮○○路由南往北方向行駛，行經該路
    與大德二路之無號誌交岔路口欲左轉大德二路行駛時，本應
    注意車前狀況，隨時採取必要之安全措施，並減速慢行，作
    隨時停車之準備，且應讓直行車先行，而依當時情形，天氣
    狀況晴、日間有自然光線、路面狀況乾燥無缺陷、無障礙物
    、視距良好，依其智識、能力並無不能注意之情事，竟疏未
    注意上情，適有丁○○駕駛車牌號碼2288-JE 號自用小客車
    搭載其妻戊○○，沿大德二路由西向東直行至前揭交岔路口
    ，亦應注意車前狀況，隨時採取必要之安全措施，及減速慢
    行，作隨時停車之準備，於無不能注意之情事下，亦疏未注
    意上情，丁○○車輛左前車頭因而與甲○○車輛左側中間車
    身發生撞擊，致丙○○○受有頭部外傷併額頭血腫、左肩及
    左膝挫傷等傷害，而使戊○○受有右肱骨（原審判決誤載為
    左肱骨，應予訂正）骨折之傷害。甲○○與丁○○於肇事後
    ，均留在事故現場，並主動向前往事故現場處理，且尚不知
    肇事者為何人之員警坦承肇事，嗣並接受裁判。
二、案經戊○○、丙○○○訴由高雄縣政府警察局岡山分局報請
    臺灣高雄地方法院檢察署檢察官偵查後，聲請以簡易判決處
    刑。
    理  由
壹、程序方面：按被告以外之人於審判外之言詞或書面陳述，除
    法律有規定者外，不得作為證據，刑事訴訟法第159 條第1
    項定有明文。又被告以外之人於審判外之陳述，雖不符前4
    條之規定，而經當事人於審判程序同意作為證據，法院審酌
    該言詞陳述或書面陳述作成時之情況，認為適當者，亦得為
    證據。當事人、代理人或辯護人於法院調查證據時，知有第
    159 條第1 項不得為證據之情形，而未於言詞辯論終結前聲
    明異議者，視為有前項之同意，刑事訴訟法第159 條之5 亦
    定有明文。本件告訴人戊○○、丙○○○於警詢中之陳述，
    為被告以外之人於審判外之言詞陳述，卷附之道路交通事故
    現場圖、道路交通事故調查報告表、義大醫院及岡山醫院診
    斷證明書，則係被告以外之人於審判外之書面陳述，而公訴
    人及被告丁○○、甲○○，就上開言詞及書面陳述，未於本
    院審理過程中聲明異議，並同意將上開書面陳述作為證據，
    本院並審酌前開言詞及書面陳述作成時之情況均屬正常，且
    與本案相關之待證事實具有關連性，認適當作為證據，依前
    開刑事訴訟法第159 條之5 之規定，認上開陳述均具有證據
    能力。
貳、實體方面
一、訊據上訴人即被告丁○○對於前開犯行坦承不諱；另訊據上
    訴人即被告甲○○固不否認於前開時地駕車欲轉彎通過上開
    交岔路口時，與被告丁○○發生車禍，並因而造成告訴人戊○○受有前揭傷害之事實，然矢口否認有何業務過失傷害犯
    行，辯稱：案發當時，伊通過上開交岔路口前，有先停下來
    查看，確定沒有來車，才通過該交岔路口，而伊係開到路口
    中央，已經過了雙黃線時，才遭丁○○車輛擦撞，是伊就本
    件車禍之發生，並無任何過失云云。經查，前揭犯罪事實，
    業據被告丁○○於本院審理中、被告甲○○於原審審理及本
    院準備程序中坦承不諱（見原審卷第15頁、本院卷第32頁）
    ，核與告訴人戊○○、丙○○○於警詢中所述情節相符（見
    警卷第6 、7 、10、11頁），並有本件道路交通事故現場圖
    、道路交通事故調查報告表（見警卷第2 至4 頁）、告訴人
    戊○○於義大醫院就診之診斷證明書（見警卷第8 頁）、告
    訴人丙○○○於岡山醫院就診之診斷證明書（見警卷第12頁
    ）、事故現場相片（見警卷第21至24頁）在卷可稽。雖被告
    甲○○於本院審判程序中變異前詞，改口辯述如上，惟按，
    駕駛人駕駛汽車時，應注意車前狀況，隨時採取必要之安全
    措施，而行駛至無號誌交岔路口時，並應減速慢行，作隨時
    停車之準備，且除直行車尚未進入交岔路口，而轉彎車已達
    中心處開始轉彎外，轉彎車應讓直行車先行，道路交通安全
    規則第94條第3 項、第93條第1 項第2 款、第102 條第1 項
    第6 款分別定有明文，而依前開道路交通事故調查報告表、
    事故現場相片所示，前揭無號誌交岔路口之道路寬闊、筆直
    、無任何障礙物，且於案發當時光線充足、視距良好，則被
    告甲○○若如其所言，有於通過上開交岔路口之前，先行停
    車查看有無來車，則其當能發現被告丁○○之來車，不可能
    如其所言，在確定無來車之狀況下，仍突然遭被告丁○○駕
    車撞擊；且依上開道路交通事故現場圖所示，本件車禍事故
    發生後，被告2 人車輛撞擊後所產生碎片之掉落位置，係分
    布在華園路、大德二路2 條道路雙黃線延伸交叉之處附近，
    亦即上揭交岔路口正中央附近，則被告2 人車輛發生撞擊地
    點應係在此處，又因被告2 人之車輛，於發生撞擊之前，均
    係在行進之狀態，是於屬轉彎車之被告甲○○車輛達中心處
    開始轉彎前，被告丁○○之車輛顯然已經到達上開交岔路口
    ，方會導致2 車於持續前行之狀況下，而在接近路口中央處
    發生本件車禍，從而，被告甲○○於案發當時，自應禮讓屬
    直行車之被告丁○○車輛先行，因此，被告甲○○以前詞辯
    稱其無過失，要屬事後卸責之詞，並無可採。被告2 人駕駛
    汽車未能遵守前開規定，而本件事故發生時，並查無不能注
    意之情事，被告2 人竟分別未注意上情，以致肇事，渠等行
    為自有過失。另告訴人戊○○、丙○○○因本件車禍事故，
    分別受有上開傷害之事實，業如前述，則被告2 人之過失行
    為與告訴人2 人受有傷害間，顯有相當因果關係（然告訴人
    戊○○對被告丁○○未提出告訴，而告訴人丙○○○對被告
    甲○○亦未提出告訴，是本院就被告丁○○造成告訴人戊○○受傷及被告甲○○造成告訴人丙○○○受傷部分，自無從
    加以審認）。綜上，本件事證明確，被告2 人犯行，堪以認
    定。
二、論罪科刑部分
(一)、按行為後法律有變更者，適用行為時之法律。但行為後之法
    律有利於行為人者，適用最有利於行為人之法律，刑法第2
    條第1 項定有明文。查被告甲○○、丁○○2 人行為後，刑
    法業於95年7 月1 日修正公布施行，而修正後之刑法第33條
    第5 款規定「罰金：新臺幣1000元以上，以百元計算之」，
    與修正前之刑法第33條第5 款規定「罰金：1 元以上」相較
    ，刑法分則中關於有罰金刑之規定者，在修法前最低度之法
    定刑係銀元1 元即新臺幣3 元，而在修法後則係新臺幣1000
    元，比較修正前後之規定，修正後之規定較不利於行為人，
    是若行為人所犯罪行之法定刑有罰金刑者，即應依刑法第2
    條第1 項前段規定，依行為人行為時即修正前之規定處斷。
    本件被告2 人所犯刑法第284 條第1 項前段、第2 項前段之
    罪，其法定刑中有罰金刑，揆諸上開說明，自應適用修正前
    之刑法第33條第5 款規定，定其罰金刑之最低度刑。至亦於
    95年7 月1 日施行之刑法施行法第1 條之1 之規定，僅係規
    範如何將刑法分則罰金刑之單位由「銀元」轉換為「新臺幣
    元」，未就各該分則之實際內涵加以變更，尚不生新舊法比
    較之問題，是應依現行、有效之刑法施行法第1 條之1 此一
    裁判時法，取代罰金罰鍰提高標準條例第1 條前段規定，提
    高上開規定之最高度罰金刑（最高法院95年度台上字第6159
    號判決意旨參照）。另按，本件被告2 人犯罪時之刑法第41
    條第1 項前段規定：「犯最重本刑為5 年以下有期徒刑以下
    之刑之罪，而受6 個月以下有期徒刑或拘役之宣告，因身體
    、教育、職業、家庭之關係或其他正當事由，執行顯有困難
    者，得以1 元以上3 元以下折算一日，易科罰金」，又被告
    2 人行為時之易科罰金折算標準，修正前之罰金罰鍰提高標
    準條例第2 條（現已刪除）規定，就其原定數額提高為100
    倍折算1 日，則本件被告2 人行為時之易科罰金折算標準，
    應以銀元100 元以上300 元以下折算1 日，經換算為新臺幣
    後，應以新臺幣300 元以上900 元以下折算1 日。惟95年7
    月1 日修正公布施行之刑法第41條第1 項前段則規定：「犯
    最重本刑為5 年以下有期徒刑以下之刑之罪，而受6 個月以
    下有期徒刑或拘役之宣告者，得以新臺幣1000元、2000元或
    3000元折算1 日，易科罰金」，比較修正前後之易科罰金折
    算標準，修正後之規定較不利於被告2 人，是若被告2 人經
    宣告得易科罰金之刑，應依被告2 人行為時即修正前之規定
    ，定其易科罰金之折算標準。
(二)、查被告甲○○以擺設路邊攤販售物品為業，且每日均需駕駛
    汽車載運貨物以擺設攤位，業據其於偵訊中供陳在卷，是駕
    駛汽車係其附隨業務，其於從事駕駛業務時，過失肇事致人
    受傷，核其所為，係犯刑法第284 條第2 項前段之業務過失
    傷害罪；核被告丁○○所為，則係犯刑法第284 條第1 項前
    段之過失傷害罪。被告2 人於肇事後，均留在事故現場，主
    動向前往事故現場處理，且尚不知肇事者為何人之員警坦承
    肇事，嗣並接受裁判之事實，有本件交通事故肇事人自首紀
    錄表附卷可佐（見警卷第25、26頁），是被告2 人於員警尚
    不知何人犯罪前，主動坦承其為肇事者，符合刑法第62條前
    段自首之規定，而前開刑法修正時，將自首之效力，由「應
    」減輕其刑修正為「得」減輕其刑，比較修正前後之規定，
    修正後之規定較不利於被告2 人，故應依刑法第2 條第1 項
    前段規定，依修正前刑法第62條前段規定，減輕其刑。
(三)、原審因而適用刑法第2 條第1 項前段、第284 條第1 項前段
    、第2 項前段，修正前刑法第41條第1 項前段、第62條，罰
    金罰鍰提高標準條例第1 條前段（依據前開說明，此部分以
    適用刑法施行法第1 條之1 之規定為當，是應予訂正）、修
    正前罰金罰鍰提高標準條例第2 條，現行法規所定貨幣單位
    折算新臺幣條例第2 條之規定，並審酌被告2 人均未注意車
    前狀況及未減速慢行而作隨時停車之準備，對於本件車禍之
    發生均有過失，且被告甲○○為轉彎車，未讓駕車直行之被
    告丁○○先行，其過失之程度顯然較重，及其2 人過失行為
    對於告訴人丙○○○、戊○○所致傷害程度，而雙方雖因對
    賠償金額有所歧見、未能達成和解，然被告2 人於原審中均
    坦承犯行，態度尚佳等一切情狀，分別量處被告甲○○有期
    徒刑3 月、被告丁○○拘役50日，並諭知易科罰金之折算標
    準，經核原判決認事用法，均無不合，量刑亦屬妥適，檢察
    官循告訴人戊○○之請求，以原審量刑過輕為由，指摘原判
    決不當，提起上訴；而被告2 人均以渠業已達成和解，被告
    甲○○並以其就本件車禍事故發生並無過失為由，指摘原判
    決不當，提起上訴，均無理由，應予駁回。
(四)、末查被告2 人素行良好，前均未曾犯罪受有期徒刑以上刑之
    宣告，有本院被告院內索引卡紀錄表、臺灣高等法院被告前
    案紀錄表在卷可按，且於原審判決後，均與告訴人達成和解
    ，有高雄縣岡山鎮調解委員會調解書附卷可稽（見本院卷第
    45頁），渠2 人因一時疏失，致觸犯本件犯行，經此刑之宣
    告後，均應知警惕而信無再犯之虞，因認暫不執行其刑為當
    ，爰依修正後刑法第74條第1 項第1 款之規定（最高法院95
    年刑事庭第8 次會議決議參照），併予宣告緩刑2 年，以啟
    自新。
據上論斷，應依刑事訴訟法第455 條之1 第3 項、第368 條，刑
法第74條第1 項第1 款，判決如主文。
本案經檢察官乙○○到庭執行職務。
中　　華　　民　　國　　96　　年　　5 　　月　　8 　　日
                    交通法庭    審判長法　官 李嘉興
                                      法  官 張金柱
                                      法  官 陳君杰
以上正本證明與原本無異。
不得上訴。
中　　華　　民　　國　　96　　年　　5 　　月　　8 　　日
                                      書記官 陳昱良
附錄本判決論罪科刑法條全文：
刑法第284 條
因過失傷害人者，處6 月以下有期徒刑、拘役或500 元以下罰金
，致重傷者，處1 年以下有期徒刑、拘役或500 元以下罰金。
從事業務之人，因業務上之過失傷害人者，處1 年以下有期徒刑
、拘役或1000元以下罰金，致重傷者，處3 年以下有期徒刑、拘
役或2000元以下罰金。
